【裁判字號】    95,交聲,710
【裁判日期】    950606
【裁判案由】    交管條例聲異
【裁判全文】
臺灣板橋地方法院交通事件裁定         95年度交聲字第710號
原處分機關  交通部公路總局臺北區監理所
異  議  人
即受處分人  甲○○
上列異議人即受處分人因違反道路交通管理處罰條例案件，對於
交通部公路總局臺北區監理所95年4 月24日所為北監自裁字第裁
40-CJ0000000號裁決處分不服，聲明異議，本院裁定如下：
    主  文
原處分撤銷。
    理  由
一、原處分意旨略以：異議人即受處分人甲○○所有之車牌號碼
    CM-6048 號自用小客車，於民國九十五年二月二十一日十時
    五十五分許，因停放在臺北縣土城市○○路一０二巷十八號
    劃有紅線之禁止臨時停車之處所，經員警舉發。異議人逾自
    動到案期限仍未繳納罰鍰，乃依違反道路交通管理處罰條例
    第五十六條第一項，處罰鍰新臺幣（下同）一千二百元等語
    。
二、異議意旨則以：異議人所有之車牌號碼CM-6048 號自用小客
    車，於民國九十五年二月二十一日十時五十五分許，因停放
    在臺北縣土城市○○路一０二巷十八號劃有紅線之禁止臨時
    停車之處所，本案為達一罪二罰之目的蓄意拖延時間，迄今
    未接獲該舉發通知書，異議人係九十四年四月二十四日至台
    北區監理所辦理姓名變更及車輛定期檢驗時，方知違規，爰
    聲明異議，請求撤銷原處分云云。
三、按汽車駕駛人停車時，有在禁止臨時停車處所停車者之情形
    者，處新臺幣六百元以上一千二百元以下罰鍰，道路交通管
    理處罰條例第五十六條第一項第一款定有明文。又道路交通
    安全規則第一百十一條第一項規定：「汽車臨時停車時，應
    依左列規定：一、橋樑、隧道、圓環、障礙物對面、鐵路平
    交道、人行道、行人穿越道、快車道等處，不得臨時停車。
    二、交岔路口、公共汽車招呼站一○公尺內、消防栓、消防
    車出入口五公尺內不得臨時停車。三、設有禁止臨時停車標
    誌、標線處所不得臨時停車。四、道路交通標誌前不得臨時
    停車。五、不得併排臨時停車。」，是汽車駕駛人停車時，
    自應遵行。又逕行舉發違反道路交通管理事件，經汽車所有
    人依通知單之應到案日期前到案，並告知違規駕駛人姓名、
    身分證統一編號及住址者，處罰機關應即另行通知違規駕駛
    人到案依法處理；逾應到案日期，處罰機關應依本條例第八
    十五條第三項規定處罰該汽車所有人。又違反道路交通管理
    事件，行為人認為舉發之事實與違規情形相符者，得於接獲
    通知單後，親自或委託他人持該通知單，不經裁決向指定之
    處所，逕依裁罰基準執行並繳納罰鍰結案。違反道路交通管
    理事件統一裁罰基準及處理細則（下稱處理細則）第十一條
    第一項第三款、第廿四條、第四十八條第一項分別定有明文
    。揆諸上開處理細則之規定，無非在使逕行舉發之違規人（
    受處分人）得以釐清責任歸屬及得知處罰標準在限期內能自
    動繳納罰款。是受處分人自應先受舉發違反道路交通管理事
    件通知單之通知，始能知悉應到案日期，否則受處分人即無
    從知悉應到案之日期，如主管機關未經合法送達逕行裁決，
    其裁決程序即屬不適法。處理違反道路交通管理事件，有關
    文書送達之程序，依行政程序法之規定，違反道路交通管理
    事件統一裁罰基準及處理細則處理細則第五條定有明文；而
    依行政程序法第七十四條之規定「送達，不能依前二條規定
    為之者，得將文書寄存送達地之地方自治或警察機關，並作
    送達通知書兩份，一份黏貼於應受送達人住居所、事務所、
    營業所或其就業處所門首，另一份交由鄰居轉交或置於該送
    達處所信箱或其他適當位置，以為送達。前項情形，由郵政
    機關為送達者，得將文書寄存於送達地之郵政機關。寄存機
    關自收受寄存文書之日起，應保存三個月。」
四、而本件異議人所有之車牌號碼CM-6048 自用小客車，於九十
    五年二月二十一日十時五十五分，因停放在臺北縣土城市○
    ○路一０二巷十八號前劃有紅線禁止臨時停車之區域，經員
    警拍照存證後舉發，有臺北縣政府警察局北縣警交字第CJ00
    00000 號舉發違反道路交通管理事件通知單一紙、違規採證
    照片一幀等附卷可稽，足認異議人於前開時、地，在劃有紅
    線之禁止臨時停車處所違規停放車輛之事實明確。又按道路
    交通管事件統一裁罰基準及處理細則第十二條第四項規定「
    逕行舉發汽車違反本條例第五十六條規定，駕駛人不在場或
    未能車輛移置者，每逾二小時，得連續舉發之。」是異議人
    所有之前開汽車，於上開時、地，經警舉發後繼續於上址違
    規停車，未曾移置他處，員警再於同日十三時四十六分許，
    在上址，執行拖吊並舉發違規情事，因時間相距已逾二小時
    ，依法得予連續處罰，自不發生異議人所稱之一罪二罰之問
    題，異議人執此情詞，主張有一罪二罰之情，顯就法規有所
    誤會，此部分之異議自無可採。
五、惟按逕行舉發之違反道路交通管理事件，應依行政程序法之
    規定，將舉發通知單送達於被舉發人為裁決處罰之前提要件
    ，就本件舉發通知單有無合法送達於異議人乙節，經本院向
    原處分機關函詢結果，經轉由台北縣政府警察局逕覆本院稱
    「該單招領逾期遭郵局退回」等語，有該局九十五年五月二
    十六日函、原送達郵件原件及交寄大宗掛號函件存根影本各
    一份附卷為憑，則本件之舉發通知單是否合法送達予異議人
    顯非無疑，且查，異議人之戶籍地及車籍所在地均設於「臺
    北縣土城市○○路一０二巷二十四號三樓」，此有異議人之
    身分證影本一紙及該違規舉發通知單一紙在卷可稽，是異議
    人尚無住居所不明之情，是送達機關於未會晤受送達人即異
    議人時，依前述自應依行政程序法第七十四條之規定為「寄
    存送達」，然為送達之郵政機關未踐行寄存送達之必要程式
    ，逕以郵件招領之方式為之，自難謂已合於「寄存送達」之
    程式，且原舉發機關於該通知單遭退回後，復未完成其他適
    法之送達程序，是本件之違規舉發通知單並未合法送達與異
    議人。則原處分機關逕向異議人為裁罰，其處分之程序即難
    謂無瑕疵，並致異議人喪失於收受前開違規通知單後，於指
    定期日前到案以繳納最低額裁罰之機會，是異議人執上情聲
    明異議，為有理由，應由本院將原處分撤銷，並發回原處分
    機關，另就本件違規通知單踐行法定之送達程序，俟該違規
    通知單合法送達於異議人後，再依法為適當之處置。
據上論斷，應依道路交通案件處理辦法第二十條裁定如主文。
中    華    民    國    95    年    6     月    6     日
                交通法庭  法  官  李釱任
以上正本證明與原本無異
如不服本裁定應於送達後5日內向本院提出抗告狀
                          書記官  陳秀慧
中    華    民    國    95    年    6     月    6     日


司法院資訊處製作；財團法人民間司法改革基金會備份。
